臺灣桃園地方法院刑事判決　　　　　　　100年度訴字第115號
公　訴　人　臺灣桃園地方法院檢察署檢察官
被　　　告　顧嘉惠
選任辯護人　邱鎮北律師
被　　　告　文振原名文滄.
　　　　　　詹鈺菫
上列被告等因違反期貨交易法案件，經檢察官提起公訴（99年度
偵字第23654 號），因被告等於準備程序中就被訴事實均為有罪
之陳述，經告以簡式審判之旨，並聽取意見後，裁定進行簡式審
判程序，本院判決如下：
    主  文
顧嘉惠共同未經許可，擅自經營期貨顧問事業及其他期貨服務事
業，處有期徒刑陸月，減為有期徒刑月。如附表所示之物均沒
收。
文振共同未經許可，擅自經營期貨顧問事業及其他期貨服務事
業，處有期徒刑肆月，減為有期徒刑貳月。如附表所示之物均沒
收。
詹鈺菫共同未經許可，擅自經營期貨顧問事業及其他期貨服務事
業，處有期徒刑肆月，減為有期徒刑貳月。緩刑年。如附表所
示之物均沒收。
    事  實
一、顧嘉惠與楊主安（另行審結）前為男女朋友關係、顧嘉惠與
    文振則為同母異父之兄妹。緣楊主安欲經營期貨顧問事業
    ，其明知未經主管機關金融監督管理委員會證券暨期貨管理
    局（以下簡稱：證期局）許可並發給許可證照，不得經營期
    貨顧問事業及其他期貨服務事業，詎仍與劉邦澄（涉嫌違反
    期貨交易法部分，業經本院以95年度易字第1645號判決判處
    有期徒刑6 月，緩刑5 年確定。）共同基於未經許可，擅自
    經營期貨顧問事業及其他期貨服務事業之犯意聯絡，推由劉
    邦澄設立「震欣行」獨資營利事業商號，並自民國94年2 月
    20日起，承租桃園縣桃園市縣○路110 號8 樓，作為「震欣
    行」之辦公室使用，楊主安則實際負責經營並兼任分析師，
    劉邦澄則任負責人並按月支領新臺幣（下同）3 萬元之報酬
    ，另邀集具有犯意聯絡之顧嘉惠、文振（原名文滄）處
    理「震欣行」往來金融帳務，文振更兼任夜班櫃臺，並先
    後僱用知情而有犯意聯絡之林明宏、吳雅琪（以上2 人均另
    行審結）、簡政超、李靜茹（以上2 人涉嫌違反期貨交易法
    部分業經本院以95年度易字第1645號判決判處有期徒刑4 月
    15日確定，李靜茹部分緩刑5 年。）、真實姓名年籍不詳綽
    號「Kevin 」之成年男子擔任講師，負責講解貨幣資訊、國
    際經濟時事分析，詹鈺堇則擔任人事助理職務，與真實姓名
    年籍不詳綽號「Hero」之成年男子共同負責刊登報紙應徵員
    工暨協助處理「震欣行」之人事、薪資事宜，以招攬不特定
    人前來應徵。張淑茹、林靜如（以上2 人涉嫌違反期貨交易
    法部分業經本院以95年度易字第1645號判決判處有期徒刑3
    月、緩刑5 年確定。）擔任總機人員，負責與客戶應答、求
    職者之提問，嗣張建志、林婉倩、蔡宜娣、陳筱薇、陣倖慈
    、梅真瑋等人先後前往「震欣行」應徵工作，或經由「鈞業
    行」（鈞業行人員所涉違反期貨交易法等案件，業經最高法
    院以97年度台上字第2580號等歷審判決確定）轉介之客戶詢
    問外幣交易事宜時，分由Ａ組講師簡政超、Ｂ組講師吳雅淇
    或接替之李靜茹、Ｃ組講師林明宏或繼任之「Kevin 」向各
    該新進員工施以職前訓練，並由渠等模擬、分析及演練，使
    對前開匯市及相關類型之交易有初步認識並產生興趣，進而
    轉為客戶身分，再透過「震欣行」居中聯繫而與香港地區「
    Benford Group Limited 」（以下簡稱：「Benford 」）簽
    訂信託投資合約書，匯款美金2,000 元至2 萬元不等之金額
    （即新臺幣6 萬8,000 元至68萬元），至「Benford 」設在
    華南商業銀行股份有限公司（以下簡稱：華南銀行）香港分
    行之帳戶（銀行名：Hua Nan Commercial Bank, Ltd.Hong
    Kong Beanch ，戶名：Benfor d Group Limi ted ，帳號：
    00000000000-0 號），渠等即可在「震欣行」撥打國際電話
    至澳門地區（853 ）220-172 、220-293 、221-992 號電話
    ，經「Benford 」自行下單操作外幣保證金交易（以「口」
    為單位），並得於下單當日得要求平倉或留倉，且依據平倉
    時各該外幣匯率在市場行情變動之漲跌情形，結算差額，復
    張建志等人對有關匯市走勢及重大財金新聞影響有疑問時，
    亦可隨時諮詢楊主安及簡政超等分析師、講師，交易種類包
    括歐元（EUR ）、日圓（JPY ）、瑞士法郎（CHF ）及英鎊
    （GBP ）等各種現貨外幣之即期或遠期買賣，客戶無需立即
    實際交割現貨外幣，祇需依各該外幣匯率在市場行情變動之
    漲跌，於平倉後計算客戶之差價損益，在交易進行中，客戶
    帳戶只要尚有未平倉合約，客戶仍須補足保證金，以維持其
    帳戶之必需保證金水平，保證金如因為受到時間及價位變動
    之影響致虧損時，客戶必需依合約於指定時間內存入追加保
    證金以維持交易進行，客戶未補足保證金時，「Benford 」
    有權依合約規定，將客戶名下未結算之合約部分予以結算，
    「震欣行」則於張建志等人下單交易中，按每口美金80元代
    價作為服務報酬，而由劉邦澄、楊主安、顧嘉惠、文振、
    簡政超、吳雅琪、李靜茹、林明宏、「Kevin 」、張淑茹、
    林靜如、詹鈺堇、「Hero」等人共同未經許可，擅自經營期
    貨顧問事業及其他期貨服務事業。嗣為警於94年6 月14日下
    午2 時許，在桃園縣桃園市縣○路110 號8 樓「震欣行」辦
    公室進行搜索，扣得如附表所示之物，因而查悉上情。
二、案經本院告發臺灣桃園地方法院檢察署檢察官偵查起訴。
    理  由
一、本件被告顧嘉惠、文振、詹鈺堇所犯係死刑、無期徒刑或
    最輕本刑為3 年以上有期徒刑或高等法院管轄第一審案件以
    外之罪，其於準備程序期日就被訴事實為有罪之陳述，經本
    院告知簡式審判程序之旨，並聽取公訴人、被告等人及選任
    辯護人之意見後，依刑事訴訟法第273 條之1 第1 項規定，
    裁定進行簡式審判程序，是依刑事訴訟法第273 條之2 規定
    ，本件之證據調查，不受同法第159 條第1 項、第161 條之
    1 、第161 條之3 、第163 條之1 及第164 條至第170 條規
    定之限制，合先敘明。
二、上揭犯罪事實，業據被告顧嘉惠、文振、詹鈺堇於本院審
    理時坦承不諱（見本院卷100 年5 月24日審理筆錄第5 頁）
    ，渠等分別為「震欣行」處理金融往來帳務、兼任夜班櫃臺
    及人事助理等事實，業據證人即震欣行名義負責人劉邦澄於
    本院審理中（見本院95年度易字第1645號卷三第13頁背面、
    卷四第16-17 頁）、證人張建志於偵查及本院審理中（見本
    院95年度易字第1645號卷四第16頁背面、94年度偵字第1090
    0 號卷一第67-71 頁）、證人李靜茹於本院審理中（見本院
    95年度易字第1645號卷四第16頁背面、第45頁背面、第51頁
    背面、第52頁、95年度易字第1645號卷一第92頁）、證人林
    靜如於本院審理中（見本院95年度易字第1645號卷四第16頁
    背面、第73頁背面、95年度易字第1645號卷一第92頁）、證
    人張淑如於本院審理中（見本院95年度易字第1645號卷四第
    73頁背面、95年度易字第1645號卷一第92頁）、證人簡政超
    於本院審理中（見本院95年度易字第1645號卷四第22頁、第
    73頁背面）、證人梅真瑋於偵查中（見94年度他字第828 號
    卷第2-5 頁）、證人江佳璇、蔡宜娣、陳筱薇、陣倖慈於偵
    查中之證述（見94偵字第10900 號卷一第73-82 頁、第85-8
    7 頁、卷二第296-298 頁）屬實，並互核相符，另有法務部
    調查局97年11月24日調錢參字第09700483330 號函、資金流
    向分析表冊、傳票（見本院95年度易字第1645號卷三第P142
    、147 、149 、215 、381 頁）、「震欣行」營利事業登記
    證、報紙節本、教戰守則資料、「Benford 」海外客戶合約
    書、佣金獎金計算表、日結單、提款守則同意書、新帳號申
    請書、信用利潤同意書、現貨金融商品交易規則、買入指令
    單、賣出指令單、C.D.P.填寫表、敲單公告、中央信託局桃
    園分公司匯出匯款賣匯水單、匯出匯款或折換申請書、聯邦
    銀行結匯證明單、臺灣銀行匯出匯款賣匯水單、張建志之臺
    灣銀行存摺、「震欣行」房屋租賃契約書、查獲照片、陸委
    會香港事務局95年2 月13日（95）港局商字第0112號函、中
    央銀行外匯局96年9 月26日台央外捌字第0960040529號、97
    年3 月6 日台央外捌字第0970015396號函、97年5 月27日台
    央外捌字第0970027863號函、永豐銀行鶯桃分行97年6 月9
    日永豐銀鶯桃分行（097 ）字第00021 號函、勞工保險局97
    年10月3 日保承資字第09710325440 號函、法務部調查局97
    年11月24日調錢參字第09700483330 號函（見94年度他字第
    828 號卷第7 頁、第9 頁至第10頁。94年度交查字第325 號
    卷第5 頁至第11頁。94年度偵字第10900 號卷一第61-65 頁
    、第72頁、第83-84 頁、第88-91 頁、第113-134 頁、第15
    0-153 頁、第168-169 頁、第212-216 頁，卷二第261-269
    頁、94年度偵字第16865 號卷第65-73 頁、95年度偵字第21
    303 號卷第4- 5頁，本院95年度易字第1645號卷一第29- 34
    頁、第47-61 頁、第283-295 頁，卷二第35頁、第59頁-68
    頁、第75-78 頁、第83-95 頁、第136-158 頁、第276-292
    頁，卷三第135 -420頁）、勞工保險局99年5 月26日保承資
    字第09910205970 號函（見98他字第4190號卷）及本院桃園
    地方法院95年度易字第1645號、臺灣高等法院98年度上訴字
    第4055號判決書等在卷可資佐證，是被告顧嘉惠與文振負
    責處理「震欣行」金融帳務，被告詹鈺堇則擔任「震欣行」
    之人事助理，分工參與「震欣行」之實際經營，自不以渠等
    是否均為經管營運而享有決策權力之負責人或高階主管為必
    要，亦不因「震欣行」屬獨資商號之組織而有異，況「震欣
    行」經登記之營業項目祇於投資顧問業、管理顧問業、資訊
    軟體服務業、資料處理服務業、電子資訊供應服務業（不得
    經營網路咖啡業務、電子遊戲場業及其他娛樂業）、電子材
    料批發業、國際貿易業（許可業務除外），有桃園縣政府營
    利事業登記證1 份附卷足參（見94年度偵字第10900 號卷一
    第168 -169頁、第215 -216頁，95年度偵字第21303 號卷第
    4 - 5 頁），並無經證期局許可並發給許可證照，即不得經
    營期貨顧問事業及其他期貨服務事業。是以，被告顧嘉惠、
    文振、詹鈺堇縱非具有決策權或參與決策形成之人，然與
    該享有決策權力之楊主安，基於共同之決意，並實際參與「
    震欣行」之經營，即應共同負其刑事責任，堪認渠等確有共
    同違法經營期貨顧問事業及其他期貨服務事業之情事存在，
    綜上，足徵被告顧嘉惠、文振、詹鈺堇之自白核與事實相
    符，應堪採信。本件事證明確，被告顧嘉惠、文振、詹鈺
    堇前揭犯行洵堪認定，應依法論科。
三、查被告顧嘉惠、文振、詹鈺堇行為後，刑法及刑法施行法
    部分條文業於94年2 月2 日修正公布，訂於95年7 月1 日施
    行，修正後刑法第2 條第1 項之規定，係規範行為後法律變
    更所生新舊法律比較適用之準據法，於修正後刑法施行後，
    應適用修正後刑法第2 條第1 項規定之從舊從輕原則為比較
    ，應適用最有利於行為人之法律，合先敘明。
（一）有關共同正犯之規定，依修正前刑法第28條之規定為共同
      「實施」犯罪之行為者，而修正後之規定為共同「實行」
      犯罪之行為者，剔除完全未參與犯罪相關行為「實行」之
      「陰謀共同正犯」及「預備共同正犯」，則修正後之共同
      正犯之可罰性要件之範圍業已限縮，乃屬行為可罰性要件
      之變更，惟不論適用修正前後之刑法第28條規定，均應成
      立共同正犯，是修正後規定並未較有利於渠等被告。
（二）核被告顧嘉惠、文振、詹鈺堇所為，均係違反期貨交易
      法第82條第1 項之規定，而犯同法第112 條第5 款之未經
      許可擅自經營期貨顧問事業及其他期貨服務事業罪，又學
      理上所稱之集合犯，係一種構成要件類型，亦即立法者針
      對特定刑罰規範之構成要件，已預設其本身係持續實行之
      複次行為，具備反覆、延續之行為特徵，將之總括或擬制
      成一個構成要件之集合犯行為；例如經營、從事業務、收
      集、散布等行為概念者是。此種犯罪，以反覆實行為典型
      、常態之行為方式，具侵害法益之同一性，因刑法評價上
      為構成要件之行為單數，因而僅包括的成立一罪。期貨交
      易法第112 條第5 款所稱之擅自「經營期貨信託事業、期
      貨經理事業、期貨顧問事業或其他期貨服務事業」云者，
      就其經營事業行為之性質而言，於構成要件類型上，均含
      有多次性與反覆性，故如行為人基於經營同一事業之目的
      ，在同一時期內多次或反覆經營上述事業之行為，於刑法
      評價上自應僅成立集合犯一罪，最高法院96年度台上字第
      1500號判決意旨可資參照。準此，渠等被告自94年2 月20
      日經營「震欣行」時起，迄至同年6 月14日為警查獲時止
      ，因擅自經營期貨顧問事業及其他期貨服務事業，其行為
      之性質具有多次性與反覆性，故渠等被告先後多次提供期
      貨顧問之行為，係基於經營同一事業之目的，在同一時期
      內多次、反覆經營，應評價認係包括一罪之集合犯。再被
      告顧嘉惠、文振、詹鈺堇等人，就未經許可而擅自經營
      「震欣行」之期貨顧問事業及其他期貨服務事業，有犯意
      聯絡及行為分擔，均為共同正犯。又被告顧嘉惠於93年1
      0 月27日鈞業行為警查獲後，至「震欣行」94年2 月20日
      租用辦公室開始營運期間，顧嘉惠無何繼續違法經營期貨
      顧問事業及其他期貨服務事業情事，自可認被告顧嘉惠再
      次任職「震欣行」講師違反期貨交易法之犯意，與先前「
      鈞業行」部分，核非出於一概括決意，依社會通念，自不
      應評價為一罪，即不能概認係集合犯而祇論以一罪。基上
      ，本院應就被告顧嘉惠未經許可而擅自經營「震欣行」之
      期貨顧問事業及其他期貨服務事業部分，予以實體判決，
      不受本院95年度訴字第899 號被告顧嘉惠所犯「鈞業行」
      部分判決及起訴效力之拘束，併此敘明。
（三）爰審酌被告顧嘉惠、文振、詹鈺堇為謀取私利，未經主
      管機關許可及發給許可證照，即非法經營期貨經理事業，
      規避主管機關之監理，所為業已破壞國家正常金融交易秩
      序，亦對不明資訊投資者所造成之損害非輕，並衡酌被告
      顧嘉惠、文振、詹鈺堇犯後均能坦承犯行，被告等人之
      素行、智識程度、生活經驗、本件犯罪之動機、目的、手
      段、所生危害及其獲利情形、犯罪期間等一切情狀，量處
      如主文所示之刑，以示懲儆。又本件被告犯罪之時間，係
      於96年4 月24日之前，且所犯之罪，非屬中華民國九十六
      年罪犯減刑條例第3 條之罪，無中華民國九十六年罪犯減
      刑條例所定不得減刑之情形，爰依同條例第2 條第1 項第
      3 款規定減其宣告刑二分之一。
（四）另按犯罪在修正後刑法施行前，於修正後刑法施行後，關
      於緩刑之宣告，因宣告緩刑要件之變更，非屬刑法第2 條
      所稱法律之變更，無新舊刑法罪刑比較之問題，應適用修
      正後法第74條之規定，最高法院95年度第八次刑事庭會議
      決議可資參照。查被告詹鈺堇前未曾因故意犯罪而受有期
      徒刑以上刑之宣告，此有臺灣高等法院被告前案紀錄表各
      1 份在卷足考，且念其犯後已誠心悔悟知其所為非是，明
      瞭正確之法治觀念，本院參酌上情，足見被告詹鈺堇係因
      一時失慮，致罹刑章，經此偵審程序及刑之宣告，當知所
      警惕，信無再犯之虞，本院因認所宣告之刑，以暫不執行
      為適當，併予宣告緩刑3 年，以啟自新。至被告顧嘉惠部
      分，其先前已另案犯「鈞業行」違反期貨交易法案件，經
      本院以95年度訴字第899 號判決，判處有期徒刑6 月，減
      為有期徒刑3 月，緩刑5 年，嗣經臺灣高等法院以96年度
      上訴字第5312號判決，上訴駁回確定，此有臺灣高等法院
      被告前案紀錄表1 份在卷可參，自不合於緩刑之宣告要件
      ，爰不併予為緩刑之諭知，附此敘明。
（五）扣案如附表所示之電腦2 組、員工打卡單233 張、員工資
      料表1 批、簡報資料1 批、總機紀錄4 本、教戰守則資料
      1 批等物，均係被告顧嘉惠、文振、詹鈺堇等人犯本案
      「震欣行」違反期貨交易法案件所有供犯罪使用之物，此
      觀查獲時係在「震欣行」上址辦公室內扣案前開物品，復
      據渠等供承在卷，是應依刑法第38條第1 項第2 款規定，
      宣告沒收。
據上論斷，應依刑事訴訟法第273 條之1 第1 項、第299 條第1
項前段，期貨交易法第112 條第5 款，刑法第2 條第1 項前段、
第11條前段、第74 條第1 項第1 款、第38條第1 項第2 款，修正
前刑法第28條，判決如主文。
本案經檢察官戴瑞麒到庭執行職務。
中    華    民    國   100    年    8     月    25    日
                  刑事第二庭  法  官  陳  麗  芬
以上正本證明與原本無異。
如不服本判決應於收受判決後10日內向本院提出上訴書狀，並應
敘述具體理由。其未敘述上訴理由者，應於上訴期間屆滿後20日
內向本院補提理由書( 均須按他造當事人之人數附繕本) 「切勿
逕送上級法院」。
                              書記官  謝  雅  茹
中    華    民    國   100    年    8     月    26    日
附錄論罪科刑法條全文：
期貨交易法第112條：
有下列情事之一者，處7 年以下有期徒刑，得併科新臺幣3 百萬
元以下罰金：
一、未經許可，擅自經營期貨交易所或期貨交易所業務者。
二、未經許可，擅自經營期貨結算機構者。
三、違反第 56 條第 1 項之規定者。
四、未經許可，擅自經營槓桿交易商者。
五、未經許可，擅自經營期貨信託事業、期貨經理事業、期貨顧
    問事業或其他期貨服務事業者。
六、期貨信託事業違反第 84 條第 1 項規定募集期貨信託基金
    者。
七、違反第 106 條、第 107 條或第 108 條第 1 項之規定者。
┌──────────────────────────┐
│附表：                                              │
├───┬─────────────────┬────┤
│ 編號 │             物品名稱             │  數量  │
├───┼─────────────────┼────┤
│    │               電腦               │   2組  │
├───┼─────────────────┼────┤
│    │            員工打卡單            │ 233張  │
├───┼─────────────────┼────┤
│    │            員工資料表            │   1批  │
├───┼─────────────────┼────┤
│    │             簡報資料             │   1批  │
├───┼─────────────────┼────┤
│    │             總機紀錄             │   4本  │
├───┼─────────────────┼────┤
│    │           教戰守則資料           │   1批  │
└───┴─────────────────┴────┘
得上訴。